【裁判字號】    97,訴,1037
【裁判日期】    971231
【裁判案由】    偽造文書等
【裁判全文】
臺灣桃園地方法院刑事判決              97年度訴字第1037號
公  訴  人  臺灣桃園地方法院檢察署檢察官
被      告  甲○○
                    1號4樓
上列被告因偽造文書等案件，經檢察官提起公訴（96年度偵字第
20456 號），本院判決如下︰
    主  文
甲○○共同在機場以交付證件，利用航空器運送非運送契約應載
之人至他國，處有期徒刑貳月。又共同行使偽造公文書，足以生
損害於公眾及他人，處有期徒刑壹年。應執行有期徒刑壹年。
    事  實
一、甲○○與吳作棟（綽號「西董」）共組跨國人蛇集團，共同
    基於利用航空器運送非運送契約應載之人至他國，及在機場
    交付他人登機證並偽造出境查驗戳記之犯意，先由該人蛇集
    團成員以高玉章名義，於民國96年4 月間向新台旅行社股份
    有限公司（下稱新台旅社）報名參加「黃金海岸澳妙假期歡
    樂7 日」澳洲旅行團，並由甲○○於96年5 月6 日某時持其
    本人及高玉章所遺失之護照前往桃園國際機場第二航廈，交
    由該旅行團不知情之領隊王楓雅至長榮航空櫃檯劃位取得登
    機證後，甲○○與吳作棟旋即在高玉章之登機證背面偽造出
    境查驗戳記，再由甲○○將上開高玉章護照及登機證交予過
    境等待轉機之大陸籍不詳男子使用，使該大陸籍男子得以持
    之非法隨團入境至澳洲，嗣再經甲○○出具脫團切結書予王
    楓雅，使該大陸籍男子離團逃逸，直待96年8 月9 日14時30
    分許，經警通知甲○○到案說明，始循線查悉上情。
二、案經內政部入出國及移民署國境事務大隊報告臺灣桃園地方
    法院檢察署檢察官偵查起訴。
    理  由
一、被告甲○○坦承有於上揭時、地在機場利用航空器運送非運
    送契約應載之人至他國及行使偽造準公文書之犯行。惟辯以
    ，起訴事實沒有意見，但偽造出境查驗戳記部分，並非我親
    手所做，此部分係吳作棟所為云云。經查，上開違反入出國
    及移民法第73條及行使偽造準公文書犯行部分，業據被告甲
    ○○於本院審判中坦承不諱，復有證人王楓雅於警詢及偵查
    中證述綦詳，又有證人高玉章、新台旅社人員戴菊伶之證述
    在卷可稽，另有「黃金海岸澳妙假期歡樂7 日」ROOMING
    LIST 、 第一商業銀行存款存根聯、新台旅社收費明細表、
    入出國及移民署國境事務大隊鑑識調查隊鑑定書、出境查驗
    戳記之登記證、高玉章之入出境查詢表、國人遺失護照查詢
    、中華民國遺失護照作廢申請表、澳大利亞簽證服務處函、
    新台旅社致澳大利亞商工辦事處等附卷足憑。足見被告確有
    為上開犯行無訛。至被告有無與吳作棟共同偽造出境查驗戳
    記而構成共同偽造準公文書犯行乙節，按以自己共同犯罪之
    意思，參與實施犯罪構成要件以外之行為，或以自己共同犯
    罪之意思，事先同謀，而由其中一部分人實施犯罪之行為者
    ，均為共同正犯。司法院大法官釋字第109 號解釋著有明文
    。又共同正犯係在合同之犯罪意思聯絡之內，相互利用他方
    之行為，共同合力實施完成犯罪，故共同正犯中之一人對於
    其他共同正犯所實施之犯罪行為，仍應負全部責任。被告既
    於本院準備程序及審理中自承，伊自領隊處取得高玉章之登
    記證後，伊即將該登機證交給吳作棟，吳作棟就把登記證拿
    去廁所裡面偽造出境查驗戳記，伊知道吳作棟有為偽造出境
    查驗戳記之情事等語，且被告事前業與吳作棟等人謀議而應
    允參與犯罪並收取美金1,000 元做為酬勞，可認被告顯係以
    自己共同犯罪之意思而為參與，至偽造出境查驗戳記部分縱
    非其親自所蓋，然其既知悉吳作棟為本案之所有犯罪行為態
    樣，竟仍將高玉章之登機證交與吳作棟，顯然該偽造出境查
    驗戳記犯行亦在渠等合同犯罪意思聯絡之內，自應負全部責
    任。是被告所辯，並不足採。本案事證明確，被告犯行洵堪
    認定，應依法論科。
二、按刑法第11條規定：「本法總則於其他法律有刑罰或保安
    處分之規定者，亦適用之」，同法第2 條第1 項規定：「行
    為後法律有變更者，適用行為時之法律。但行為後之法律有
    利於行為人者，適用罪有利於行為人之法律」。被告為本案
    犯行後，入出國及移民法業於96年12月26日修正，其中該法
    第53條之規定已修正並移至於同法第73條，且核修正前後之
    入出國移民法第53條及第73條規定，其犯罪構成要件雖未作
    修正，然修正前之第53條第1 項規定，其刑度為三年以下有
    期徒刑、拘役或科或併科新臺幣一百萬元以下罰金，而修正
    後之第73條第1 項規定，其刑度則為五年以下有期徒刑，得
    併科新臺幣二百萬元以下罰金。是比較修正前後之上開規定
    ，應認修正前之入出國及移民法第53條第1 項規定，對被告
    較屬有利，是蒞庭檢察官雖曾於準備程序中當庭變更起訴法
    條為同法第73條第1 項規定，惟經本院比較新、舊法後，認
    應適用較有利於被告之修正前之入出國及移民法第53條第1
    項規定，先予敘明。核被告所為，係犯修正前之入出國及移
    民法第53條第1 項、刑法第216 條、第211 條、第220 條第
    1 項之罪。被告與吳作棟共同偽造登機證上之出國查驗戳記
    印文，係用以表示已經證照查驗人員審核通過得合法出境證
    明之用，認屬偽造刑法第220 條第1 項以文書論之公文書（
    參見最高法院83年台上字第6270號判例）。渠等偽造出境查
    驗戳記之行為，屬偽造公文書之部分行為，而渠等偽造公文
    書後復持以行使，其偽造公文書之低度行為應為行使之高度
    行為所吸收，亦不另論罪。被告上開犯行均行為各別、犯意
    互殊，應分論併罰。被告就上開犯行，與吳作棟有共同犯罪
    之意思聯絡，且各自分擔實施犯罪構成要件之行為，應以共
    同正犯論。爰審酌被告因貪圖不法所得而參與犯罪，本身涉
    案之情節雖非重大，但該人蛇集團所為已足以嚴重危害社會
    秩序及影響我國在國際社會之觀瞻，情節非輕，又念犯案後
    均能坦承犯行，並於本院準備程序時表示願協力追查共犯，
    已知錯誤，態度良好及其素行、智識程度、生活狀況等一切
    情狀，量處如主文所示之刑，以示儆懲。
據上論斷，應依刑事訴訟法第299 條第1 項前段，修正前入出國
及移民法第53條第1 項，刑法第11條前段、第2 條第1 項前段、
第28條、第216 條、第211 條、第220 條第1 項、第51條第5 款
，判決如主文。
案經檢察官黃怡菁到庭執行職務。
中    華    民    國    97    年    12    月    31    日
                刑事第十庭    審判長  法  官  江德民
                                      法  官  蘇昌澤
                                      法  官  華奕超
以上正本證明與原本無異。
如不服本判決應於收受判決後10日內向本院提出上訴書狀，並應
敘述具體理由。其未敘述上訴理由者，應於上訴期間屆滿後20日
內向本院補提理由書 「切勿逕送上級法院」。
                                      書記官  常毓生
中    華    民    國    98    年    1     月    7     日
附錄：本案論罪科刑法條全文
修正前入出國及移民法第53條
在機場、港口以交換、交付證件或其他非法方法，利用航空器、
船舶或其他運輸工具運送非運送契約應載之人至他國者，處3 年
以下有期徒刑、拘役或科或併科新台幣一百萬元以下罰金。
刑法第216 條
行使第二百十條至第二百十五條之文書者，依偽造、變造文書或
登載不實事項或使登載不實事項之規定處斷。
刑法第211 條
偽造、變造公文書，足以生損害於公或他人者，處1 年以上7 年
以下有期徒刑。


司法院資訊處製作；財團法人民間司法改革基金會備份。
